【裁判字號】    89,重上,311
【裁判日期】    901113
【裁判案由】    清償債務
【裁判全文】
臺灣高等法院民事判決  八十九年度重上字第三一一號
      上  訴  人即
      附帶被上訴人   台灣省農工企業股份有限公司
      法定  代理人   蕭榮福.
右列當事人間請求侵權行為損害賠償事件，上訴人對於中華民國八十七年五月十八日
臺灣臺北地方法院第一審判決（八十七年度重附民字第一三五號），提起上訴，被上
訴人為附帶上訴，本院判決如左：
      主      文
原判決關於命上訴人給付新台幣壹仟參佰零肆萬玖仟玖佰捌拾伍元本息部分及該部分
假執行之宣告暨訴訟費用之裁判均廢棄。
右開廢棄部分，被上訴人在第一審之訴及假執行之聲請均駁回。
被上訴人之附帶上訴駁回。
第一、二審訴訟費由被上訴人負擔。
      事      實
一、上訴人聲明求為判決，關於上訴部分：(一)、原判決關於不利上訴人部分廢棄。(二)
    、上開廢棄部分，被上訴人在第一審之訴及假執行之聲請均駁回。(三)、第一、二
    審訴訟費用由被上訴人負擔；關於附帶上訴部分：被上訴人之附帶上訴駁回。其
    事實上陳述，除與原判決記載相同部分，予以引用外，並補稱略以：(一)、被上訴
    人請求上訴人給付工程款，所依據之切結書，非上訴人所書立，自無拘束上訴人
    之效力。(二)、切結書中同意由上訴人將應付訴外人詠淳工程股份有限公司（下稱
    詠淳公司）之應付工程款中代扣，支付予被上訴人，無債權讓與之效力。(三)、被
    上訴人代訴外人詠淳公司向外採購之本件機械設備，確有不符約定規範情形，且
    部分相關機械設備備品不足，上訴人為求驗收結案，乃依業主要求，向訴外人漢
    歐有限公司（下稱漢歐公司）購買合格馬達重裝，並因而支出採購費用新台幣（
    下同）一千一百零五萬二千八百八十二元，及馬達拆卸、重裝費用四十二萬三千
    元，共計一千一百四十七萬五千八百八十二元，此等損失，應由訴外人詠淳公司
    所應得之工程款中扣抵，故被上訴人對上訴人已無請求權。所用之證據，除援用
    原審之立證方法外，並補提出：訴外人漢歐公司及訴外人達達機械工程有限公司
    開立之統一發票為證。
二、被上訴人聲明求為判決，關於上訴部分：上訴駁回；關於附帶上訴部分：(一)、原
    判決關於不利被上訴人部分廢棄。(二)、上開廢棄部分，上訴人應再給付被上訴人
    六十四萬三千一百四十八元及自民國（下同）八十五年六月二十四日起，至清償
    日止，按年息百分之五計算之利息。(三)、第一、二審訴訟費用由上訴人負擔。其
    事實上陳述，除與原判決記載相同部分，予以引用外，並補稱略以：(一)、被上訴
    人所購買之機器設備，被上訴人已於八十四年底即運抵上訴人所指定之處所，上
    訴人從未表示該等機器設備有瑕疵，而安裝試車付款，業主台北市政府環保局亦
    付款予上訴人，顯然被上訴人所交付之機器設備無瑕疵。(二)、上訴人係依訴外人
    中興公司所審核通過之型錄購買系爭機器，上訴人是否受到業主之要求更換機器
    ，與被上訴人無關，上訴人不得將其與業主間之糾葛轉嫁由被上訴人負擔。所用
    之證據，除援用原審之立證方法外，並補提出：(一)、訴外人詠淳公司檢附切結書
    通知函及郵件回執，(二)、台北市政府環境保護局工程審驗申請單為證。
三、本院依被上訴人之聲請訊問證人陳鶴松。
      理      由
一、本件上訴人之法定代理人原為林士元，於之本院審理中九十年二月一日變更為蕭
    榮福；被上訴人之法定代理人原為曹友萍，亦於本院審理中之八十九年十月二十
    二日變更為許文志，有經濟部經（九０）人字第０九００三五０四七七０號函及
    臺北市政府營利事業登記證可據（見本院卷第一三０、一一九頁），均惟彼等具
    狀聲明承受訴訟，續行訴訟，合先敘明。
二、被上訴人起訴主張：伊前與訴外人詠淳公司於八十四年十月四日簽約，合作進行
    上訴人所承攬之垃圾衛生掩埋場機械設備及實驗室設備安裝工程，約定由伊按訴
    外人詠淳公司提供之國外採購清單，負責向國外廠商開立信用狀採購及辦理進口
    通關手續，訴外人詠淳公司則將對上訴人之系爭設備款債權及一切相關費用讓與
    予伊；且訴外人詠淳公司亦出具切結書通知上訴人，載明同意應付予訴外人詠淳
    公司之系爭設備款，由上訴人直接支付予伊，並經上訴人同意。伊業已依約購得
    各項機器設備，其機器設備款及利潤、稅捐共計為一千三百六十九三千一百三十
    三元，並於八十五年四月九日完成通關手續，且依約開立統一發票予訴外人詠淳
    公司，詎上訴人竟拒絕給付等情，爰依系爭契約之約定及債權讓與之法則，求為
    命上訴人如數給付及自八十五年六月二十四日起至清償日止，按週年利率百分之
    十二計算利息之判決（按原審判決命上訴人給付一千三百零四萬九千九百八十五
    元及自八十五年六月二十四日起至清償日止，按週年利率百分之五計算之利息，
    駁回被上訴人其餘之請求。上訴人就其敗訴部分，提起上訴；被上訴人亦就其被
    駁回六十四萬三千一百四十八元及法定遲延利息部分提起附帶上訴，其餘被駁回
    利息部分則未據其聲明不服而確定）。
    上訴人則以：上訴人僅同意訴外人詠淳公司依契約監督付款程序規定辦理付款，
    並未承諾直接將工程款給付予被上訴人，上訴人僅在訴外人詠淳公司依監督付款
    程序申請估驗款在一定金額範圍內支付被上訴人時，始對被上訴人有直接付款之
    義務，被上訴人並未因此對上訴人取得任何權利，系爭款項訴外人詠淳公司既未
    依前開約定請款，上訴人之給付條件即未成就，訴外人詠淳公司雖於八十五年九
    月十二日將其對上訴人之工程款債權讓與被上訴人，惟因當時訴外人詠淳公司即
    已違約，且系爭設備款已由訴外人詠淳公司領取一千一百餘萬元，被上訴人受讓
    債權在後，對於訴外人詠淳公司已領取之上開工程款，自無權再為請求。又縱認
    被上訴人與訴外人詠淳公司間於出具切結書時，即有債權讓與之合意，惟因被上
    訴人代購之系爭機器與約定品質不符，使上訴人另行向訴外人漢歐公司購買馬達
    重裝，支付費用一千一百四十七萬五千八百八十二元，此等損失應由訴外人詠淳
    公司負擔，經抵銷結果，訴外人詠淳公司被上訴人已無工程款可領，此為可對抗
    被上訴人之事由等語，資為抗辯。
三、惟查被上訴人主張訴外人詠淳公司承攬上訴人之垃圾衛生掩埋場機械設備及實驗
    室設備安裝工程，約定由伊依訴外人詠淳公司提供之國外採購清單，負責向國外
    廠商開立信用狀採購及辦理進口通關手續，訴外人詠淳公司於簽約同時，出具切
    結書分別交付兩造，內載明同意上訴人自應給付訴外人詠淳公司之工程款中代扣
    交付予伊之事實，業據其提出合作契約書及切結書為證（見原審卷第八至十頁、
    十三頁），且為上訴人所不爭執，固堪信為真實。
四、惟查依前開切結書所載，係訴外人詠淳公司同意由上訴人在應付該公司之工程款
    中「代扣支付」予被上訴人。上訴人既僅係自其所應給付予訴外人詠淳公司工程
    款中予以代扣支付予被上訴人，足見上訴人應給付工程款之對象仍為訴外人詠淳
    公司，始有代扣可言。設訴外人詠淳公司已將應向上訴人收之工程款債權讓與予
    被上訴人，則被上訴人自應以自已為債權人向上訴人收取上開款項。於再經參酌
    訴外人詠淳公司猶於八十五年七月十七日以八十五年詠工字第０一六號函，要求
    被上訴人准予延後給付系爭貨款，並通知上訴人，有該函可據（見本院卷第二十
    六頁），益證上訴人應給付之系爭工程款，其債權人仍為訴外人詠淳公司，尚難
    認被上訴人已取得債權人之地位。是被上訴人主張自已為債權人，請求上訴人給
    付系爭工程款，自屬無據。
五、又據前開切結書所載，訴外人詠淳公司因委任被上訴人進口系爭機器設備，將其
    應付予被上訴人之貨款，委由上訴人代為給付清償，應屬第三人清償之性質。況
    上訴人於收受訴外人詠淳公司所書立之該切結書後，即於八十四年十月三日以
    嘉械工字第一八四三號函致訴外人詠淳公司及被上訴人表示：「．．．如因貴公
    司（指訴外人詠淳公司）債務糾紛致依法不能付款時則不在此限（即不同意代扣
    支付）．．．」（見原審卷(一)第十五頁），嗣訴外人詠淳公司已因就系爭工程違
    約未完工致上訴人受損害，業經上訴人起訴請求其損害賠償，有台灣嘉義地方法
    院八十六年度重訴字第五十五號民事判決可據（見原審卷(一)第三六三至三七八頁
    ），尤見上訴人同意代扣訴外人詠淳公司之工程款之條件亦未成就，則上訴人因
    而拒絕代扣訴外人詠淳公司之工程款予被上訴人，亦屬有據。
六、綜上所述，被上訴人本於系爭契約之約定及債權讓與之法則，請求上訴人給付一
    千三百六十九萬三千一百三十三元及自八十五年六月二十四日起至清償日止，按
    週年利率百分之五計算之利息部分，自屬不應准許。從而，原審就其中一千三百
    零四萬九千九百八十五元本息部分所為上訴人敗訴之判決，自有未洽，上訴論旨
    指摘原判決此部分不當，求予廢棄改判，為有理由；就其餘部分所為被上訴人敗
    訴之判決，所持理由雖與本院不同，但其結果並無二致，仍應維持，被上訴人之
    附帶上訴論旨指摘原判決此部分不當，求予廢棄改判，應認為無理由。
七、至兩造其餘之攻擊或防禦方法及未經援用之證據，經本院斟酌後，認為均不足以
    影響本判決之結果，自無逐一詳予論駁之必要，併此敘明。
八、據上綸結，本件上訴人之上訴為有理由，被上訴人之附帶上訴應認為無理由，依
    民事訴訟法第四百五十條、第四百四十九條第二項、第七十八條，判決如主文。
中      華      民      國    九十      年     十一     月     十三     日
                                臺灣高等法院民事第十三庭
                                    審判長法  官  林  鄉  誠
                                          法  官  謝  碧  莉
                                          法  官  劉  清  景
右正本係照原本作成。
如不服本判決，應於收受送達後二十日內向本院提出上訴書狀，其未表明上訴理由者
，應於提出上訴後二十日內向本院補提理由書狀（均須按他造當事人之人數附繕本）
上訴時應提出委任律師或具有律師資格之人之委任狀；委任有律師資格者，另應附具
律師及格證書及釋明委任人與受任人有民事訴訟法第四百六十六條之一第一項但書或
第二項（詳附註）所定關係之釋明文書影本。
中      華      民      國    九十      年     十一     月     十六     日
                                          書記官  高  澄  純
附註：
民事訴訟法第四百六十六條之一（第一項、第二項）
對於第二審判決上訴，上訴人應委任律師為訴訟代理人。但上訴人或其法定代理人具
有律師資格者，不在此限。
上訴人之配偶、三親等內之血親、二親等內之姻親，或上訴人為法人、中央或地方機
關時，其所屬專任人員具有律師資格並經法院認為適當者，亦得為第三審訴訟代理人
。


司法院資訊處製作；財團法人民間司法改革基金會備份。
